【裁判字號】    99,消債清,61
【裁判日期】    990630
【裁判案由】    清算事件
【裁判全文】
臺灣臺北地方法院民事裁定            99年度消債清字第61號
聲  請  人  甲○○
即  債務人
代  理  人  謝心味律師
上列當事人聲請消費者債務清理事件，本院裁定如下：
    主  文
債務人甲○○自中華民國九十九年七月一日下午四時起開始清算
程序，並同時終止清算程序。
    理  由
一、按更生方案未依消費者債務清理條例第59條、第60條規定可
    決時，除有該條例第64條規定之情形外，法院應以裁定開始
    清算程序，消費者債務清理條例第61條定有明文。又法院開
    始清算程序之裁定，應載明其年、月、日、時，並即時發生
    效力，復為同條例第83條第1項所明定。次按，債務人之財
    產不敷清償清算程序之費用時，法院應裁定開始清算程序，
    並同時終止清算程序，同條例第85條第1項亦有明文。
二、查本件債務人聲請更生，前雖經本院裁定開始更生程序在案
    ，惟債務人所提之更生方案，經已申報無擔保及無優先債權
    人二分之一以上具狀表示不同意，而未能依消費者債務清理
    條例第60條規定獲得債權人會議之可決，此有本院97年度執
    消債更字第118號案卷可稽，亦為債務人所不爭。本件經斟
    酌債務人所提出之更生方案，其主張每月必須負擔生活必要
    支出新台幣（下同）1萬8,280元。然查，有關債務人之商業
    保險費用部分，債務人及其配偶、子女本已享有全民健康保
    險及勞工保險，就基本之醫療照顧、職災、生育、傷病、失
    能、老年、死亡等均享有保險給付，並未低於一般國民所享
    有之生存保障；且債務人原所罹患之左側乳癌，於97年4月2
    5日接受國防醫學院三軍總醫院左側乳房部分切除及腋下淋
    巴清除手術後，亦僅需要門診追蹤複查，則於債務人業已無
    法依約清償債務之狀況下，自不能認為投保商業保險之支出
    為必要。又債務人之配偶雖有自己之債務必須負擔，惟債務
    人自身亦有達262萬3,914元之債務尚未能清償，是以無從認
    為債務人之經濟能力較優於其配偶，且債務人配偶所罹患之
    胸腺類癌瘤，經國防醫學院三軍總醫院於97年3月13日進行
    手術切除縱膈腔腫瘤後，目前僅需繼續定期門診複查，其應
    有能力工作賺取生活費用，自亦負擔扶養其子女之義務，故
    債務人全家之健保費應由夫妻二人均分，從而債務人每月僅
    應負擔勞保費324元、健保費608元（即全家健保費1,216元
    2人共同負擔＝608元）。據此，債務人每月生活必要支出
    應為1萬3,932元（即膳食費5,000元＋房租費7,500元＋勞保
    費324元＋健保費608元＋電信費500元＝1萬3,932元）。倘
    參諸債務人每月收入2萬8,000元（含市場兼差賣衣服收入每
    月3,000元），扣除上開必要支出1萬3,932元後，每月尚餘1
    萬4,068元可清償債務，惟債務人僅願每月清償7,000元，顯
    見其並無履行更生方案之誠意。復參酌債務人之刷卡記錄觀
    之，其過去消費有吉立餐廳股份有限公司、重慶林森小吃店
    、太平洋百貨、統一星巴克股份有限公司、惠康百貨股份有
    限公司、新萃妍股份有限公司、莎諾精品坊、東森購物百貨
    股份有限公司、戀金店、貝里尼、敘香宴會廳等非生活必要
    支出之娛樂消費占多數，又債務人所提更生方案清償成數僅
    占全體債務之19.2％，對債權人並非公允，則本件自不符合
    得由法院逕以裁定認可更生方案之要件，爰裁定如主文。
三、再依據債務人所提財產及收入狀況說明書所載，其財產僅剩
    1995年份之豐田1762cc汽車及國瑞1998cc汽車各一輛，依其
    年份及車款估算殘值已所剩無幾，又無其他可供即時換價等
    財產之事實，有財政部臺北市國稅局財產歸屬資料清單可稽
    。堪認債務人之財產不敷清償清算程序之費用，爰依上開規
    定裁定開始本件清算程序，並同時終止清算程序。
中    華    民    國    99    年    6     月    30    日
                    民事第一庭法      官  楊晉佳
上為正本係照原本作成。
開始清算程序之裁定不得抗告，如不服同時終止清算程序之裁定
，應於裁定送達後10日內，以書狀向本院提出抗告，並繳納抗告
費新臺幣1千元。
中    華    民    國    99    年    6     月    30    日
                              書  記  官  蘇炫綺

司法院資訊處製作；財團法人民間司法改革基金會備份。
